【裁判字號】    89,簡上,128
【裁判日期】    900704
【裁判案由】    傷害等
【裁判全文】
臺灣士林地方法院刑事判決                        八十九年度簡上字第一二八號
    上  訴  人
    即被    告  甲○○
右上訴人因傷害等案件，不服本院士林簡易庭八十九年度士簡第四四號中華民國八十
九年四月二十一日第一審判決（聲請簡易處刑案號：台灣士林地方法院檢察署八十八
年度偵字第一二三二八號），提起上訴，本院管轄之第二審合議庭判決如左：
    主  文
原判決撤銷。
甲○○傷害人之身體，處有期徒刑參月，如易科罰金，以參佰元折算壹日。
    事  實
一、甲○○因認為其自國中即暗戀之同學陳姿秀在臺北市○○路○段二○一號之行政
    院國軍退除役官兵輔導委員會臺北榮民總醫院（下稱榮民總醫院）醫學研究大樓
    （下稱致德樓，致德樓管制時間為晚間六時以後，管制時間內欲進入致德樓時應
    先登記並佩帶識別證方得進入）內上班，而為遂行追求之目的，於民國八十八年
    十月十九日駕車前往榮民總醫院，並且在致德樓一樓外等待陳姿秀下班，因未見
    陳姿秀之蹤影，便於同日下午五時五十分許，逕自進入致德樓上找尋陳姿秀未果
    後，於同日六時十分許由致德樓一樓電梯走出欲離開之際，為當時正在致德樓執
    行固定崗哨勤務之榮民總醫院駐警隊員警乙○○發現甲○○竟未佩帶識別證且形
    跡可疑後，乙○○遂上前詢問，得知該人即係先前多次進入致德樓騷擾員工與恐
    嚇、傷害同事之甲○○時，乙○○為查明當時甲○○是否仍有對致德樓內之設備
    或他人造成危害，便對甲○○進行盤查，詎甲○○不滿被盤查而進入先前所駕駛
    之汽車內欲開車離去，竟於乙○○依法執行盤查職務不讓甲○○離去時，基於傷
    害之故意，徒手毆打乙○○，致使乙○○受有鼻尖處紅腫併右鼻腔粘膜出血、上
    唇及下唇瘀種、下巴多處皮下瘀血等傷害。
二、案經乙○○訴請台北市政府警察局北投分局報請台灣士林地方法院檢察署檢察官
    偵查後聲請簡易判決處刑。
    理  由
一、訊據上訴人即被告甲○○固不否認有毆打告訴人乙○○之事實，惟辯稱：是告訴
    人說伊被通緝，伊不理他，之後伊上車要發動車子離開，告訴人又取下伊的鑰匙
    不讓伊離開，雙方發生拉扯，之後告訴人打壞伊之雨刷，伊出於自衛才以拳頭毆
    打告訴人云云。惟查：（一）、被告如何於右揭時、地告訴人執行盤查勤務時，
    徒手毆打告訴人成傷，已據告訴人於警訊、偵審中指訴歷歷，並有告訴人當天前
    往榮民總醫院及台北市立陽明醫院就診之診斷證明書二紙在卷可稽，復經證人即
    前往支援之榮民總醫院駐衛警溫新清於警訊時證述詳確（見八十八年十月十九日
    之警訊筆錄）。（二）、被告先前確實有多次進入致德樓與該處之員工發生爭執
    以及恐嚇和傷害研究員之情形，為被告所不否認，復有榮民總醫院駐衛警察隊員
    警工作簿影本數紙及本院八十八年易字第七九六號刑事判決影本一紙附卷可參。
    而告訴人係台北市政府警察局保安大隊派駐榮民總醫院擔任駐衛警工作，有告訴
    人所有之駐衛警察服務證影本在卷可參，為公務人員，其執行職務之內容，依據
    警察人員管理條例制定之「各機關學校團體駐衛警察設置管理辦法」第四條規定
    ：「駐衛警察於其駐在單位區域內執行職務‧‧其執行勤務手則，由當地警察局
    定之」，以及台北市駐衛警察隊員服勤注意事項第一點規定：「於其駐在單位廳
    舍區域內執行警察任務，負責維護安全。預防並排除警衛區域內一切危害。」，
    堪認告訴人有在駐在單位內執行警察權之職權，此觀之駐衛警察使用警械管理辦
    法第二條亦規定：「駐衛警察遇有警械使用條例第二條至第四條所定情形，得使
    用警械。」自明。（三）、雖被告以前詞置辯，然告訴人在當時係執行致德樓固
    定崗哨勤務，負責該大樓之進出安全，一經發現未佩帶榮民總醫院識別證卻由當
    時已管制之致德樓出來之被告即係多次前往致德樓騷擾員工及恐嚇、傷害同事之
    甲○○時，為查明當時被告是否仍有對致德樓內之設備或他人造成危害，而行使
    強制力不讓被告駕車離去，本係基於職責及當時勤務所為正當執行職務之行為，
    未料被告竟對於告訴人執行職務之行為，反以施強暴之手段毆打告訴人成傷，自
    難認屬正當防衛之行為。綜上所述，顯見被告前揭所辯，顯係事後卸責之詞，不
    足採信，其犯行堪以認定，應依法論科。
二、核被告所為，係犯刑法第一百三十五條第一項妨害公務罪及第二百七十七條第一
    項之傷害罪。被告因不滿被盤查而對於依法執行職務之告訴人，施以強暴之結果
    ，同時造成告訴人受傷，因客觀上僅有一個施強暴之行為，應屬一行為觸犯構成
    要件不同之罪名，為異種想像競合犯，應從一重傷害罪處斷，公訴人認上開兩罪
    間，有方法結果之牽連關係，容有誤會，附此敘明。
三、原審予以論罪科刑，固非無見，惟查，原審就被告係於同日六時十分許由致德樓
    一樓電梯走出而非進入之事實，漏未審酌，以及認被告所犯上開兩罪間有方法結
    果之牽連關係，即有未合。又按被告犯罪後，刑法第四十一條業於九十年一月十
    日公布修正，並於同年一月十二日生效，該條第一項規定：「犯最重本刑為五年
    以下有期徒刑以下之刑之罪，而受六個月以下有期徒刑或拘役之宣告，因身體、
    教育、職業、家庭之關係或其他正當事由，執行顯有困難者，得以一元以上三元
    以下折算一日，易科罰金。但確因不執行所宣告之刑，難收矯正之效，或難以維
    持法秩序者，不在此限」。本件被告犯罪時間在刑法第四十一條修正前，依刑法
    第二條第一項前段規定，其易科罰金之諭知，應依照修正後之刑法第四十一條第
    一項前段規定辦理。然原審判決未及比較適用上開修正之法律，亦有未洽。被告
    上訴意旨，仍執前詞，否認犯罪，指摘原判決不當，雖無理由，然原判決此部分
    既有不當，即屬無可維持，應予撤銷改判。爰審酌被告素行、犯罪之動機、目的
    、手段、告訴人所受傷害之程度，及犯罪後仍飾詞狡辯等一切情狀，量處如主文
    所示之刑，並諭知易科罰金之折算標準。
據上論斷，應依刑事訴訟法第四百五十五條之一第三項、第三百六十九條第一項前段
、第三百六十四條、第二百九十九條第一項前段，刑法第二條第一項前段、第五十五
條、第一百三十五條第一項、第二百七十七條第一項、第四十一條第一項前段、罰金
罰鍰提高標準條例第一條前段、第二條，判決如主文。
本案經檢察官施慶堂到庭執行職務
中      華      民      國      九十      年      七      月      四    日
                                  臺灣士林地方法院刑事第一庭
                                      審判長法  官
                                            法  官
                                            法  官
本判決不得上訴。
附錄本案論罪科刑法條全文：
刑法第一百三十五條第一項
刑法第二百七十七條第一項


司法院資訊處製作；財團法人民間司法改革基金會備份。
